臺灣高等法院臺中分院刑事判決
111年度上訴字第1791號
上  訴  人  
即  被  告  徐福泉
上列上訴人因違反毒品危害防制條例案件，不服臺灣苗栗地方法
院111年度訴字第133號中華民國111年4月28日第一審判決（起訴
案號：臺灣苗栗地方檢察署111年度偵字第1611號），提起上訴
，本院判決如下：
    主    文
上訴駁回。
    犯罪事實
一、徐福泉明知甲基安非他命係毒品危害防制條例第2條第2項第
    2款所定之第二級毒品，不得非法持有，竟基於持有第二級
    毒品純質淨重二十公克以上之犯意，於民國110年10月27日
    下午1時55分前某不詳時間，在不詳地點，向真實姓名年籍
    均不詳之成年人，購得並持有第二級毒品甲基安非他命5包
    （總淨重60.3144公克，總驗餘淨重60.1120公克，純度67％
    ，總純質淨重40.4106公克，詳如附表編號1至5所示）。嗣
    於110年10月27日下午1時55分許，經警持臺灣苗栗地方法院
    核發之搜索票，至徐福泉位於苗栗縣○○鎮○○路000巷00號之
    居所執行搜索，當場扣得前揭第二級毒品甲基安非他命5包
    ，始悉上情。
二、案經臺灣苗栗地方檢察署檢察官自動檢舉偵查起訴。
    理    由
壹、證據能力取捨之意見：
一、按被告以外之人於審判外之陳述，雖不符刑事訴訟法第159
    條之1至第159條之4之規定，然經當事人於審判程序同意作
    為證據，法院審酌該言詞陳述作成時之情況，認為適當者，
    亦得為證據；當事人、代理人或辯護人於法院調查證據時，
    知有刑事訴訟法第159條第1項不得為證據之情形，而未於言
    詞辯論終結前聲明異議者，視為有前項之同意，刑事訴訟法
    第159條之5定有明文。而刑事訴訟法第159條之5立法意旨，
    在於確認當事人對於傳聞證據有處分權，得放棄反對詰問權
    ，同意或擬制同意傳聞證據可作為證據，屬於證據傳聞性之
    解除行為，如法院認為適當，不論該傳聞證據是否具備刑事
    訴訟法第159條之1至第159條之4所定情形，均容許作為證據
    ，不以未具備刑事訴訟法第159條之1至第159條之4所定情形
    為前提。此揆諸「若當事人於審判程序表明同意該等傳聞證
    據可作為證據，基於證據資料愈豐富，愈有助於真實發見之
    理念，此時，法院自可承認該傳聞證據之證據能力」立法意
    旨，係採擴大適用之立場。蓋不論是否第159條之1至第 159
     條之 4所定情形，抑當事人之同意，均係傳聞之例外，俱
    得為證據，僅因我國尚非採澈底之當事人進行主義，故而附
    加「適當性」之限制而已，可知其適用並不以「不符前四條
    之規定」為要件。惟如符合第 159條之1第1項規定之要件而
    已得為證據者，不宜贅依第159條之5之規定認定有證據能力
    （最高法院104年度第3次刑事庭會議決議參照）。本案下列
    所引用被告以外之人於審判外陳述，並無符合刑事訴訟法第
     159條之1第1項規定之情形，且公訴人、上訴人即被告徐福
    泉（下稱被告）於原審依法調查上開證據之過程中（被告於
    本院審理期間始終未到庭），已明瞭其內容而足以判斷有無
    刑事訴訟法第159條第1 項不得為證據之情事，惟公訴人、
    被告並未於原審及本院言詞辯論終結前以口頭或書面聲明異
    議，且被告更於原審審理時就此部分之證據能力表示無意見
    （詳參原審卷第48頁）。本院審酌上開陳述作成時之情況，
    並無違法取證之瑕疵，認以之作為證據為適當，揆諸上開規
    定，應具有證據能力。
二、復按刑事訴訟法第 159條至第159條之5有關傳聞法則之規定
    ，乃對於被告以外之人於審判外之言詞或書面陳述所為之規
    範；至非供述證據之物證，或以科學、機械之方式，對於當
    時狀況所為忠實且正確之記錄，性質上並非供述證據，應無
    傳聞法則規定之適用，如該非供述證據非出於違法取得，並
    已依法踐行調查程序，即不能謂其無證據能力。本案下引之
    其他非供述證據，均與本案待證事實具有關聯性，公訴人、
    被告於本案皆未爭執其證據能力，且無證據證明有何偽造、
    變造或公務員違法取得之情事，復經本院依法踐行調查證據
    程序，自得作為證據，而有證據能力。
貳、實體認定之依據：
一、上開犯罪事實，業據被告於警詢、偵訊及原審均坦承不諱（
    詳參偵查卷第35至37、41至48頁，原審卷第38、48頁），並
    有臺灣苗栗地方法院搜索票、苗栗縣警察局頭份分局搜索扣
    押筆錄、扣押物品收據、扣押物品目錄表、查獲現場及扣押
    物照片、衛生福利部草屯療養院草療鑑字第1101200005、00
    00000000號鑑驗書附卷可稽（詳參偵查卷第51至56、66至70
    、84至86頁），足徵被告前揭自白應屬實情，堪可採信。
二、本案事證已臻明確，被告持有第二級毒品純質淨重二十公克
    以上犯行堪以認定，應予依法論科。
參、論罪科刑：　　
一、核被告所為，係犯毒品危害防制條例第11條第4項之持有第
    二級毒品純質淨重二十公克以上罪。
二、按行為人持有毒品數量達法定標準以上者，由於此舉相較於
    僅持有少量毒品之不法內涵較高，其法定刑亦隨之顯著提升
    ，縱令行為人係為供個人施用而購入，由於該等行為不法內
    涵非原本施用毒品行為所得涵蓋，自不得拘泥於以往施用行
    為吸收持有行為之見解，應本諸行為不法內涵之高低作為判
    斷標準，改認持有法定數量以上毒品之行為，屬高度行為而
    得吸收施用毒品行為，或逕認施用毒品之輕行為當為持有超
    過法定數量毒品之重行為所吸收，方屬允當（最高法院106
    年度台上字第2629號刑事判決參照）。又以犯有吸收關係之
    加重持有第二級毒品及施用第二級毒品為例，如依法律規定
    ，施用第二級毒品之低度行為，應先施以保安處分之處遇，
    以達特別預防刑事政策目的，致不能對之逕為實體審理及判
    決時，因我國刑事法係採刑罰與保安處分雙軌之立法體制，
    且該加重持有第二級毒品之高度行為，吸收施用第二級毒品
    之低度行為，法院自應就該加重持有部分，依法審理並科以
    刑罰；就被吸收之施用部分，僅施以保安處分而不科以刑罰
    ；尚無重複審判或一罪二罰問題（最高法院110年度台上字
    第4653號刑事判決參照）。被告於偵訊時業已供稱：扣案之
    第二級毒品甲基安非他命5包都是我的，是供我施用的毒品
    等語（詳參偵查卷第35頁），然其持有第二級毒品純質淨重
    已達20公克以上，因持有第二級毒品純質淨重二十公克以上
    罪，其法定本刑顯較施用第二級毒品為重，故被告縱有進而
    施用第二級毒品之行為，仍應為持有第二級毒品純質淨重二
    十公克以上之重罪行為所吸收，亦不因其施用第二級毒品行
    為另經原審法院111年度毒聲字第141號裁定送勒戒處所施以
    觀察、勒戒之保安處分（詳參原審卷第59至60頁），即可異
    其認定。
三、刑之加重或減輕事由：
（一）按司法院釋字第775號解釋意旨，闡釋刑法第47條第1項所
      規定行為人受徒刑執行完畢，或一部之執行而赦免後，5
      年以內故意再犯有期徒刑以上之罪，雖為累犯，惟仍應依
      個案犯罪情節，具體審酌行為人犯罪之一切情狀暨所應負
      擔之罪責，裁量有無加重其刑之必要，避免一律加重致發
      生過苛或違反比例及罪刑相當原則之情形者而言（最高法
      院109年度台上字第3222號刑事判決參照）。又法院於審
      酌被告是否適用累犯規定而加重其刑時，訴訟程序上應先
      由檢察官就前階段被告構成累犯之事實，以及後階段應加
      重其刑之事項，主張並具體指出證明方法後，法院才需進
      行調查與辯論程序，而作為是否加重其刑之裁判基礎。前
      階段構成累犯事實為檢察官之實質舉證責任，後階段加重
      量刑事項為檢察官之說明責任，均應由檢察官分別負主張
      及具體指出證明方法之責。而所謂檢察官應就被告累犯加
      重其刑之事項「具體指出證明方法」，係指檢察官應於科
      刑證據資料調查階段就被告之特別惡性及對刑罰反應力薄
      弱等各節，例如具體指出被告所犯前後數罪間，關於前案
      之性質（故意或過失）、前案徒刑之執行完畢情形（有無
      入監執行完畢、在監行狀及入監執行成效為何、是否易科
      罰金或易服社會勞動〔即易刑執行〕、易刑執行成效為何）
      、再犯之原因、兩罪間之差異（是否同一罪質、重罪或輕
      罪）、主觀犯意所顯現之惡性及其反社會性等各項情狀，
      俾法院綜合判斷個別被告有無因加重本刑致生所受刑罰超
      過其所應負擔罪責之情形，裁量是否加重其刑，以符合正
      當法律程序及罪刑相當原則之要求（最高法院110年度台
      上字第5660號刑事判決參照）。
（二）查被告前因竊盜案件，經臺灣臺中地方法院107年度易字
      第1790號判決判處有期徒刑4月，由本院以107年度上易字
      第1512號判決上訴駁回確定；又因施用第二級毒品案件，
      經原審法院107年度苗簡字第1465號判決判處有期徒刑6月
      確定；再因施用第一級毒品案件，經臺灣新竹地方法院10
      8年度訴字第705號判決判處有期徒刑10月確定；前二案復
      經本院108年度聲字第1152號裁定應執行有期徒刑9月確定
      ，被告嗣已入監服刑，至109年3月12日期滿執行完畢，其
      後再自同年月13日起接續執行最後一案所處有期徒刑10月
      之刑期，有卷附臺灣高等法院被告前案紀錄表在卷可按。
      被告受有期徒刑之執行完畢，5年內故意再犯本案法定本
      刑有期徒刑以上之罪，為刑法第47條第1項所規定之累犯
      。而就上開構成累犯之前提事實，被告於原審審理時並無
      異詞（詳參原審卷第51頁），另就應否加重其刑之說明責
      任，檢察官亦於本院審理時指出被告合於累犯加重其刑之
      規定（詳參本院卷第75頁），本院審酌被告於前案入監服
      刑並執行完畢後，卻對先前所受刑之執行欠缺感知，僅相
      隔未久，仍執意再為本案持有毒品犯行，且被告先前亦因
      毒品犯罪入監服刑，二者罪質並無不同，卻未見其有悛悔
      改過之心，足徵前案徒刑之執行難收成效，縱予加重其刑
      ，亦無使其所承受之刑罰超逾其所應負擔之罪責、而違背
      憲法比例及罪刑相當原則之情形，經本院審酌上開具體情
      狀後，認為應予加重其刑。
（三）又按毒品危害防制條例第17條第1項規定所稱「供出毒品
      來源，因而查獲其他正犯或共犯者」，係指犯罪行為人供
      出毒品來源之對向性正犯，或與其具有共同正犯、共犯（
      教唆犯、幫助犯）關係之毒品由來之人的相關資料，諸如
      其前手或共同正犯、共犯之姓名、年籍、住居所或其他足
      資辨別之特徵等項，使調查或偵查犯罪之公務員得據以對
      之發動調查或偵查程序，並因此而確實查獲其人、其犯行
      者，始足該當。雖不以在偵查中供出為限，即審判中始供
      出者，亦無不可，但犯罪行為人所自白或指認為毒品由來
      之人，如僅有綽號而難以確定其特徵，或已死亡或通緝等
      在客觀上實已無從使調查或偵查機關人員為有效地調查或
      偵查作為，或並未因此而確實查獲被指認人之犯行者，均
      與上開之規定不符（最高法院110年度台上字第3941號刑
      事判決參照）。被告於本案接受員警詢問時，對於其所持
      有甲基安非他命是向何人購買乙節，業已表明不記得，且
      無法提供相關年籍資料、特徵及聯絡電話（詳參偵查卷第
      46頁），則被告既無法完整敘明其毒品來源之具體資訊以
      供追查，職司偵查犯罪之檢警機關顯然無從據此查獲供應
      毒品之其他正犯或共犯，參諸前揭說明，被告自無適用毒
      品危害防制條例第17條第1項減免其刑規定之餘地。　
肆、維持原判決之理由：
一、原審審理結果，認為被告涉犯持有第二級毒品純質淨重二十
    公克以上罪之事證明確，適用毒品危害防制條例第11條第4
    項、第18條第1項前段、刑法第11條、第47條第1項等規定，
    並以行為人之責任為基礎，審酌被告明知毒品戕害人體身心
    健康，猶漠視法令持有第二級毒品純質淨重超過20公克以上
    ，所為極易助長毒品流通，對社會秩序產生不良影響，應予
    非難；參以其犯後坦承犯行，兼衡其在原審自述教育程度為
    高中肄業，目前從事建築水泥，日薪約新臺幣2200元，未婚
    亦無小孩，家中有母親，暨其犯罪之動機、目的及手段、持
    有毒品數量等一切情狀，量處有期徒刑7月。另就沒收部分
    ，亦說明：扣案如附表編號1至5所示之物，經送鑑定結果均
    檢出第二級毒品甲基安非他命成分（純度67％，總純質淨重4
    0.4106公克），有衛生福利部草屯療養院110年12月1日草療
    鑑字第1101200005、0000000000號鑑驗書在卷足憑，均應依
    毒品危害防制條例第18條第1項前段規定沒收銷燬。又盛裝
    上開毒品之外包裝袋共5只，以目前採行之鑑驗方式，包裝
    袋內仍會殘留微量毒品，而無法將之完全析離，故應與所盛
    裝之第二級毒品併予沒收銷燬。至送驗耗損部分之毒品因已
    滅失，爰不併為沒收銷燬。另扣案之安非他命吸食器1組、
    玻璃頭3個、電子磅秤1台、夾鏈袋1包，與本案持有犯行無
    涉，毋庸另為沒收之諭知。經核原審業已詳予說明認定被告
    犯罪所憑證據及論述理由，所為認事用法均無違誤，量刑亦
    屬妥適。
二、被告上訴意旨略以：被告自警詢、偵訊及法院審理期間均自
    白犯罪，並配合司法調查，有改過向善之心，原判決之量刑
    過重；請考量家中年邁孤母需人照料，將刑期減少1個月，
    使被告得以易科罰金等語。
三、惟查：按刑之量定，係法院就繫屬個案犯罪之整體評價，為
    事實審法院得依職權自由裁量之事項，故量刑判斷當否之準
    據，應就判決之整體觀察為綜合考量，不可摭拾其中片段，
    遽予評斷。苟其量刑已以行為人之責任為基礎，並斟酌刑法
    第57條各款所列情狀，在法定刑度內，酌量科刑，無顯然失
    當或違反公平、比例原則及罪刑相當原則者，亦無偏執一端
    ，致明顯失出失入情形，即不得任意指為違法或不當（最高
    法院110年度台上字第4370號刑事判決參照）。原判決就被
    告犯罪情節，已具體審酌關於刑法第57條科刑等一切情狀，
    在罪責原則下適正行使其量刑之裁量權，客觀上並未逾越法
    定刑度，亦與罪刑相當原則、比例原則無悖，難認有逾越法
    律所規定之範圍，或濫用其裁量權限之違法情形。且被告所
    持有第二級毒品數量非少，總純質淨重高達40.4106公克，
    遠逾持有第二級毒品純質淨重20公克之刑罰下限，對於社會
    治安之危害性不容小覷；原判決依累犯規定加重被告刑責後
    ，僅依毒品危害防制條例第11條第4項之法定刑下限即有期
    徒刑6月，略為調升而量處被告有期徒刑7月，量刑已屬寬厚
    ，當無被告上訴意旨所稱原判決量刑過重之情事。至於被告
    上訴意旨所稱其於偵審期間坦承犯行及母親需人照料等情，
    均經原判決於量刑時予以具體審酌（詳參原判決第3頁），
    顯非未經權衡上開情狀即遽予量刑，已不得率謂原判決所為
    量刑有何違誤。況且關於被告之家庭狀況或個人經濟事由，
    乃刑法第57條所需考量之「單純犯罪行為人情狀」（包含犯
    罪行為人之生活狀況、品行、智識程度、資力），屬「與形
    成犯罪時之行為人自我相關」之裁量事由，本與犯罪無直接
    密切之關係，未必能單憑此等外在因素，即可獲致顯著之刑
    期折讓。是以被告據此請求本院改判得易科罰金之刑度，難
    認有據，並非可取。準此以言，被告徒以前揭情詞主張原判
    決量刑不當而提起本件上訴，尚屬無憑，並非可取。其上訴
    為無理由，應予駁回。　
四、被告於本院審理時，經合法傳喚，無正當之理由不到庭，爰
    依刑事訴訟法第371條之規定，不待其陳述逕行判決。
據上論結，應依刑事訴訟法第371條、第368條，判決如主文。 
　　　
本案經檢察官劉偉誠、蔡明峰提起公訴，檢察官林綉惠到庭執行
職務。
中　　華　　民　　國　　111 　年　　9 　　月　　6 　　日
          刑事第十二庭    審判長法　官  張  國  忠 
　　　　　                      法　官  陳      葳
　　　　　　　      　　　　　  法　官  高  文  崇
以上正本證明與原本無異。
如不服本判決應於收受送達後20日內向本院提出上訴書狀，其未
敘述上訴之理由者，並應於提起上訴後20日內向本院補提理由書
（均須按他造當事人之人數附繕本）「切勿逕送上級法院」。因
疫情而遲誤不變期間，得向法院聲請回復原狀。  

　　　　　　　　　　       　　 書記官  施  耀  婷

中　　華　　民　　國　　111 　年　　9 　　月　　6 　　日
                  

附表：
編號 檢品編號 送驗前淨重 （公克） 驗餘淨重 （公克） 鑑定結果 1 B0000000 0.1564 0.1388 甲基安非他命 2 B0000000 9.5220 9.5001 甲基安非他命 3 B0000000 0.3214 0.3032 甲基安非他命 4 B0000000 17.4849 17.4546 甲基安非他命 5 B0000000 32.8297 32.7153 甲基安非他命